臺灣高等法院臺中分院刑事裁定
再審聲請人
即受判決人　乙○○
再審聲請人
即受判決人　甲○○
上列聲請人因背信等案件，對於本院94年度上易字第1219號，中
華民國 96年1月25日第二審確定判決（起訴案號：臺灣彰化地方
法院檢察署90年度偵字第6298，92年度偵字第5599、5600，92年
度發查偵字第29、30號）聲請再審，本院裁定如下：
    主  文
再審之聲請駁回。
    理  由
一、聲請意旨略以：因發現確實新證據，足認為受有罪判決之人
    應受無罪之判決，依據刑事訴訟法第 420條第1項第6款聲請
    再審，並對96年聲再字43號裁定補述所提確實新證據之確實
    。(一)偽造文書判決部分：提呈附件一即台灣彰化地方法院支
    付命令影本及附件二私立學校法第六十五條影本之新證據，
    足證學校確有附屬機構之事實，依私立學校法第65條規定附
    屬機構財務應與學校財務嚴格劃分，則培元中學將向民間或
    銀行機構貸款帳目列入投資汽車駕駛補習班附屬機構財務，
    未列入學校之預決算書部分，無須呈報並無偽造之事實。(二)
    侵佔罪判決部分：依附件三、四學校收支日報表影本之新證
    據，被告甲○○雖將其持有之彰化縣教育會基金貸與培元中
    學使用，但其以高於銀行存款利率支付利息，中間亦曾償還
    部分基金，足證甲○○自始至終未將該基金據為自己所有的
    意思，其未歸還部分資金僅因撥款延宕，致未及歸還，將來
    一定歸還。另侵佔罪以被侵佔之物先有法律上或契約上之原
    因在其持有中者為限，甲○○非該會之職員，應不適用業務
    侵占罪，又96年聲再字第43號裁定對於侵佔罪之構成要件之
    認定，不論從客觀上、主觀上觀之，均不無武斷之處。據此
    提起再審，請為乙○○、甲○○無罪之判決。
二、按有罪之判決確定後，因發現確實之新證據，固得依刑事訴
    訟法第420 條第1 項第6 款為受判決人之利益聲請再審。惟
    所謂發見確實之新證據，係指該證據於事實審法院判決前已
    經存在，為法院、當事人所不知，不及調查斟酌，至其後始
    行發見，且就證據本身形式上觀察，固不以絕對不須經過調
    查程序為條件，但必須顯然可認為足以動搖原有罪確定判決
    ，而為受判決人無罪、免訴、免刑或輕於原判決所認罪名之
    判決者為限。故受理聲請再審之最後事實審法院，應就聲請
    再審理由之所謂「新證據」，是否具備事實審判決前已經存
    在，為法院、當事人所不知，事後方行發見之「嶄新性」，
    及顯然可認足以動搖原有罪確定判決，應為無罪、免訴、免
    刑或輕於原判決罪名之「顯然性」二要件，加以審查，為判
    斷應否准予開始再審之準據（最高法院93年度台抗字第98號
    裁定參照）。
三、經查：(一)聲請人雖提出上開如附件一、二之證據，以證明學
    校確設有附設汽車駕駛訓練機構，且附屬機構財務應與學校
    財務嚴格劃分，故向民間或銀行機構貸款帳目列入投資附屬
    機構財務，未列入學校預決算書部分乃依法行事。惟被告乙
    ○○在調查站詢問時供述：「培元中學係將教育廳或教育部
    中部辦公室核准有案之經費支出列為已入帳資料，經會計師
    簽證後，陳報教育廳等單位備查，但有關我個人、家屬、親
    友私人墊款或是以學校名義向行庫及私人借款等，因未經教
    育廳或教育部中部辦公室等單位核准，若陳報上去，也一定
    不准，因此另製作一份未登錄學校帳冊資料。」，被告甲○
    ○於調查站詢問時亦供述：「因為學校有些收支是教育廳或
    教育部中部辦公室無法核准的，所以我才指示張碧吟分成兩
    種作帳方式，校長乙○○也知道這種作帳方式。」（見本院
    前審確定判決書第 4頁25行，第5頁第2行）。倘若此向私人
    機構借貸之帳目列入投資附屬機構財務，未列入學校預決算
    書乃依法行事，教育單位為何不會核准？聲請人因恐教育單
    位不核准，而另行製作一份未登入學校帳冊資料，以規避教
    育單位稽核，自屬行使業務上登載不實文書。(二)聲請人甲○
    ○提出附件三、四之證據，以曾支付利息及償還部分基金作
    為其無易持有為所有之意思，並據以指摘96年聲再字第43號
    裁定之論斷不當。惟侵占罪係即成犯，凡對自己持有他人所
    有物，有變易持有為所有之意思時，即應構成犯罪，縱事後
    將侵占之物設法歸還，亦無解於罪名之成立（最高法院43年
    台上字第67號判例）。又乙○○於 87年7月起任彰化教育會
    第19屆理事長，負責綜理會務及經費運用，乙○○將該款項
    交由甲○○協助處理，其間應具有委任關係，被告甲○○既
    係受託代為保管彰化縣教育會之基金，就該基金並無任何處
    分權，其卻逕行該基金借貸予培元中學使用，則其於借貸之
    時，顯然自居於所有權人地位而為處分，即屬變易持有為所
    有之意思，所為自即已該當於侵占罪之構成要件，縱其將事
    後部分資金歸還基金會，亦無解於其罪責之成立，聲請人仍
    執陳詞，辯稱不構成侵佔罪之構成要件，顯有誤會。(三)又彼
    等所提臺灣彰化地方法院民事裁定等，難認係上開所謂確實
    之新證據，業據本院96年聲再字第43號裁定再審之聲請駁回
    ，聲請人以同一原因為再審之聲請，亦不合刑事訴訟法第43
    4條第2項聲請再審之理由。(四)綜上所述，本件聲請難認為有
    再審之理由，應依同法第434條第1項、第2項裁定如主文。
中　　華　　民　　國　　96　　年　　5 　　月　　29  　日
            刑事第二庭  審判長法　官  李  璋  鵬
                              法　官  胡  森  田
                              法　官  蕭  錦  鍾
上開正本證明與原本無異。
不得抗告。
                              書記官  蕭  訓  慧
中　　華　　民　　國　　96　　年　　5　　 月　　30　  日
